【裁判字號】    95,交易,45
【裁判日期】    951107
【裁判案由】    公共危險等
【裁判全文】
臺灣雲林地方法院刑事判決              95年度交易字第45號
公  訴  人  臺灣雲林地方法院檢察署檢察官
被      告  乙○○
上列被告因公共危險等案件，經檢察官提起公訴（95年度偵字第
764 號），本院判決如下：
    主  文
乙○○服用酒類，不能安全駕駛動力交通工具而駕駛，處有期徒
刑伍月，如易科罰金，以銀元佰元折算壹日。
被訴強制部分無罪。
    理  由
壹、構成犯罪事實：
    乙○○於民國95年2 月2 日下午6 時30分許，在彰化縣田尾
    鄉某路邊檳榔攤，飲用啤酒3 瓶及保力達2 瓶後，已達不能
    安全駕駛動力交通工具之程度，竟仍於同日晚上7 時45分許
    ，駕駛車牌號碼PB-1396 號自用小貨車，沿國道一號高速公
    路，由北往南方向行駛，欲返回其位於嘉義縣大林鎮之住處
    。於同日晚上9 時許，途經國道一號高速公路南下220 公里
    處（即甫經過西螺交流道處）時，因不滿由甲○○所駕駛，
    車牌號碼MD-5567 號自用小客車自外側車道切換至內側車道
    ，乃在甲○○車後不斷閃大燈，甲○○遂自內側車道切換回
    外側車道，禮讓乙○○先行通過，然乙○○超車至甲○○車
    前時，竟突然煞車降速，並行駛至路肩後搖下車窗，揮手示
    意甲○○停車，甲○○不予理會，逕自前進，乙○○更尾隨
    甲○○駛下斗南交流道，且仍在甲○○車後不斷閃大燈。嗣
    於同日晚上9 時15分許，甲○○在雲林縣斗南鎮○○街308
    號前停車時，乙○○竟更自其所駕駛之自用小貨車中取出鋁
    棒，欲毆打甲○○，甲○○恐事端擴大，立即報警，方於同
    日晚上9 時28分許，經到場處理員警測得乙○○呼氣中所含
    酒精濃度值高達每公升0.69毫克，始悉上情。
貳、認定犯罪事實所憑之證據及理由：
    一證人甲○○於警詢及偵查中之證述（警卷第4 至5 頁、偵
      卷第19至20頁）：證明被告乙○○當時身上確實有酒味。
    二被告之酒精測定紀錄表（警卷第7 頁）：證明被告於95年
      2 月2 日晚上9 時28分許之呼氣中所含酒精濃度值高達每
      公升0.69毫克。
    三刑法第185 之3 案件測試紀錄表（警卷第8 頁）：證明被
      告於查獲、測試或訊問過程，有多話之情形。
    四雲林縣警察局違反道路交通管理事件舉發通知單（警卷第
      11頁）：證明被告酒精濃度超過法定標準而受道路交通管
      理處罰條例第35條第1 項之行政罰。
    五被告於警詢、偵查及本院審理中之自白，且與上開證據相
      符，其自白應堪信為真。
    六綜上所述，本件事證明確，被告酒醉駕車之犯行應堪認定
      。
參、論罪科刑之理由：
    一按行為後法律有變更者，適用行為時之法律。但行為後之
      法律有利於行為人者，適用最有利於行為人之法律，刑法
      第2 條第1 項定有明文。按被告行為後，刑法業於94 年1
      月7 日修正公布，並於95年7 月1 日施行，其中修正前刑
      法第41條第1 項前段規定：「犯最重本刑為5 年以下有期
      徒刑以下之刑之罪，而受6 個月以下有期徒刑或拘役之宣
      告，因身體、教育、職業、家庭之關係或其他正當事由，
      執行顯有困難者，得以1 元以上3 元以下折算1 日，易科
      罰金。」修正前之易科罰金折算標準，依修正前罰金罰鍰
      提高標準條例第2 條前段（95年5 月7 日修正公布刪除，
      自95年7 月1 日施行）規定，就其原定數額提高為100 倍
      折算1 日，則本件被告行為時之易科罰金折算標準，應以
      銀元300 元折算1 日，經折算為新臺幣後，應以新臺幣90
      0 元折算為1 日。惟95年7 月1 日修正公布施行之刑法第
      41條第1 項前段則規定：「犯最重本刑為5 年以下有期徒
      刑以下之刑之罪，而受6 個月以下有期徒刑或拘役之宣告
      者，得以新臺幣1,000 元、2,000 元或3,000 元折算1 日
      ，易科罰金。」比較修正前後之易科罰金折算標準，以95
      年7 月1 日修正公布施行前之規定，較有利於被告，則應
      依刑法第2 條第1 項前段，適用修正前刑法第41條第1 項
      前段及修正前罰金罰鍰提高標準條例第2 條前段規定，定
      其折算標準。又依法律應一體適用，不得割裂原則，本件
      自應依修正前刑法規定，對被告論罪科刑。
    二核被告乙○○所為，係犯修正前刑法第185條之3服用酒類
      ，不能安全駕駛動力交通工具而駕駛罪。
    三爰審酌被告前有放火及竊盜等前科，素行不良，且明知酒
      精成分對人之意識能力具有不良影響，酒後駕車對一般往
      來之公眾及駕駛人自身皆具有高度危險性，竟仍漠視自己
      安危，枉顧公眾安全，而於服用酒類後之呼氣酒精濃度達
      每公升0.69毫克，已處於不能安全駕駛動力交通工具之狀
      態仍駕駛車輛，雖未因此發生交通事故致人受傷，然其駕
      駛車輛在高速公路上，竟任意對他人為閃大燈、超車後煞
      車、示意攔停及尾隨跟蹤等行為，行徑惡劣，嚴重危害行
      車安全，及犯後坦承犯行態度良好等一切情狀，量處如主
      文所示之刑，並依修正前刑法第41條第1 項前段及修正前
      罰金罰鍰提高標準條例第2 條前段規定，諭知易科罰金之
      折算標準。
肆、其餘公訴事實之判斷（即無罪部分）：
    一公訴意旨另以：被告乙○○於上開時、地，因不滿由被害
      人甲○○所駕駛車牌號碼MD-5567 號自小客車自外側車道
      切換至內側車道，竟基於妨害他人權利行使之意思，先以
      在被害人車後不斷閃大燈，當被害人自內側車道切換回外
      側車道以禮讓被告後，仍超車至被害人車前再煞車降速，
      並行駛至路肩且搖下車窗伸出左手示意被害人停車，再尾
      隨被害人駛下斗南交流道並閃大燈，直至雲林縣斗南鎮○
      ○街308 號前，以此等強暴脅迫方式命被害人行無義務之
      事或妨害被害人利用道路駕駛之正當權利行使。因認被告
      乙○○此部分行為另涉有刑法第304 條第1 項之強制罪嫌
      。
    二公訴意旨認被告涉有強制罪嫌，無非以被告乙○○之自白
      及證人甲○○之證述為其論據。
    三按犯罪事實應依證據認定之，無證據不得認定犯罪事實。
      又不能證明被告犯罪者，應諭知無罪之判決，刑事訴訟法
      第154 條第2 項、第301 條第1 項分別定有明文。次按認
      定不利於被告之事實，須依積極證據，苟積極證據不足為
      不利於被告事實之認定時，即應為有利於被告之認定。再
      事實之認定應憑證據，如未能發現相當證據，或證據不足
      以證明，自不能以推測或擬制之方法，以為裁判基礎；另
      認定犯罪事實所憑之證據，雖不以直接證據為限，間接證
      據亦包括在內，然無論直接或間接證據，其為訴訟上之證
      明，須於通常一般之人均不致於有所懷疑，而得確信其為
      真實之程度者，始得據之為有罪之認定，倘其證明尚未達
      到此一程度，而有合理性懷疑之存在時，即無從為有罪之
      認定（最高法院30年上字第816 號、30年上字第1831號、
      40年臺上字第86號及76年臺上字第4986號判例參照）。又
      刑事訴訟法第161 條已於91年2 月8 日修正公布，其第1
      項規定：檢察官就被告犯罪事實，應負舉證責任，並指出
      證明之方法。因此，檢察官對於起訴之犯罪事實，應負提
      出證據及說服之實質舉證責任。倘其所提出之證據，不足
      為被告有罪之積極證明，或其指出證明之方法，無從說服
      法院以形成被告有罪之心證，基於無罪推定之原則，自應
      為被告無罪判決之諭知（最高法院92年臺上字第128 號判
      例參照）。
    四次按刑法第304 條第1 項之強制罪，須行為之手段係以強
      暴、脅迫之方式行之，否則縱行為於效果上達足以妨害人
      行使權利或使人行無義務之事，惟若非以強暴、脅迫之手
      段行之，仍無由構成該罪，而所謂強暴，係指對人施用有
      形物理力之行為，所謂脅迫，指以對人身施以攻擊為其內
      容之惡害告知行為，先予敘明。經查，證人甲○○於警詢
      時已證述「在我後方1 部PB-1396 號自小客車卻跟在我後
      面不斷閃大燈，接著該車駕駛又駕車超越我前面，並將車
      速降至約3 、40公里左右，駕駛人還將車窗放下，並將左
      手抬出車外，示意我停車，我並不予理會，再度超越該車
      ，... ，（問：乙○○持鋁棒欲毆打你時，有無對你言語
      恐嚇或傷害？或者讓你心生畏懼？）沒有，因他有喝酒，
      所以我並不會害怕」等語（警卷第5 頁）；於偵查中又再
      次證述「被告有故意切到外側車道，故意在我前面踩煞車
      ，我太太說他可能生氣了，不要超他的車，我就慢慢跟著
      他，.... ， 左手揮手意思要我停車，我沒停，他一直尾
      隨在我後閃大燈」等語（偵卷第19頁）；可見被告當時除
      閃大燈、急踩煞車、揮手示意停車及持鋁棒欲毆打之行為
      外，並未對被害人甲○○有何攻擊行為，亦未告以被害人
      甲○○如不從欲對之如何之言語，則證人甲○○當時顯並
      未因被告此等行為，而感覺遭受強暴、脅迫，且其仍可依
      本身意思自由超越被告之車輛，自由駕駛，則其行駛於道
      路之權利顯尚未遭受妨害。此外，證人甲○○並未再證述
      被告有何具體、積極妨害證人甲○○行使何種權利之行為
      ，是被告上開所為，尚難認已該當於刑法強制罪所定「強
      暴、脅迫」之構成要件。
    五綜上所述，本件依公訴人提出之證據，尚不足以認定被告
      對證人甲○○閃大燈、超車後煞車、示意攔停及尾隨跟蹤
      等行為，與刑法強制罪之構成要件相符。揆諸首揭法條及
      判例意旨，自應為被告無罪之諭知。
伍、適用法律依據：
    一刑事訴訟法第299條第1 項、第301條第1 項。
    二刑法第2 條第1 項前段、修正前刑法第185 條之3 、第41
      條第1 項前段。
    三修正前罰金罰鍰提高標準條例第2 條。
本案經檢察官廖弼妍到庭執行職務。
中    華    民    國    95    年    11    月    7     日
                  刑事第三庭    審判長法  官  劉國賓
                                      法  官  王素珍
                                      法  官  廖淑華
以上正本證明與原本無異。
如不服本判決，應於判決收受後10日內，向本院提出上訴狀（須
附繕本）。
                                      書記官  張菀純
中    華    民    國    95    年    11    月    7     日
附錄法條：修正前刑法第185 條之3
中華民國刑法第185條之3（重大違背義務致交通危險罪）
服用毒品、麻醉藥品、酒類或其他相類之物，不能安全駕駛動力
交通工具而駕駛者，處1 年以下有期徒刑、拘役或3 萬元以下罰
金。


司法院資訊處製作；財團法人民間司法改革基金會備份。
